最高法院刑事判決　　　　　　　　　　　　　　　八十七年度台上字第三七五○號
　　上訴人　台灣高等法院檢察署檢察官
　　被　告　甲○○
右上訴人因被告殺人案件，不服台灣高等法院中華民國八十七年五月八日第二審更審
判決（八十六年度重上更(五)字第一八六號，起訴案號：台灣台北地方法院檢察署八十
一年度偵字第八六一一、九二○二號），提起上訴，本院判決如左：
    主  文
原判決撤銷，發回台灣高等法院。
    理  由
本件原判決認定：被告甲○○原任職於大吉利證券股份有限公司，因工作上之關係，
結識曾委託伊買賣股票之吳連期，於民國八十年十月二十八日下午二時許，被告未經
許可，竟在台北市○○○路○段一七八號七樓之八其辦公室內，收受從一不詳姓名男
子所轉交吳連期所有之捷克製九ＭＭ半自動手槍（槍號Ａ一九七九）一支，白色四‧
五ＭＭ手槍一支及九ＭＭ制式子彈三顆，非法允為寄藏，並藏匿在其台北市○○○路
○段一七八號七樓之八租屋處，嗣覺不妥，且吳連期曾表示願將白色四‧五ＭＭ手槍
一支及九ＭＭ制式子彈一顆贈與伊，乃於二、三天後將該白色四‧五ＭＭ手槍一支及
九ＭＭ制式子彈一顆丟棄於台北縣中正橋下之新店溪裡，嗣台北縣警察局樹林分局刑
事組因借提吳連期追繳槍支，吳連期乃打電話給被告，要伊將前揭所保管寄藏之捷克
製九ＭＭ半自動手槍一支及九ＭＭ制式子彈二顆繳出作為業績，伊乃於八十一年一月
中旬（約在八十一年一月十七日左右）某日，在台北縣板橋火車站前，將該槍彈交由
周百鍊，由周百鍊駕車載被告至台北縣土城鄉○○路附近之海山煤礦工寮丟棄，嗣於
八十一年一月二十一日十七時三十分許，再由台北縣警察局樹林分局刑事組員警向台
灣台北看守所借提吳連期至上開海山煤礦工寮附近，起獲捷克製九ＭＭ半自動手槍（
槍號Ａ一九七九）一支及九ＭＭ制式子彈二顆（子彈均於鑑定時試射）等情。因而撤
銷第一審判決，改判論處被告未經許可、無故寄藏手槍罪刑，並以被告另被訴持手槍
射殺李碧蓮部分，犯罪尚屬不能證明，惟此部分與寄藏手槍部分，公訴人既認其間有
方法與結果之牽連犯裁判上一罪關係，爰不另為無罪之諭知，固非無見。然按刑罰係
以犯罪之違法性為基礎，並以剝奪犯人法益為其內容；保安處分則以行為人危險性為
基礎，而以預防犯罪為目的。故遇有刑罰及保安處分法律，同有新舊法律變更比較時
，依刑法第二條第一項及第二項之規定，本容許分別從新從輕或從新兩種不同之原則
，為法律割裂之適用。又刑法第二條第二項之所以規定保安處分採絕對從新主義，其
立法用意，在於保安處分為預防犯罪，乃使用感化、矯治等方法，而消弭犯人之違法
潛在性。基此教育刑思想所採取之措施，唯有優先適用裁判時之新法，較能切合社會
變遷之需要，方可充分發揮防衛社會之功能。因此保安處分，自有別於一般刑罰，不
必過問舊法有無保安處分之規定，一律應適用裁判時之新法。原判決既論處被告未經
許可、無故寄藏手槍罪刑，徒以被告行為時法律並無保安處分之規定，竟不依修正後
槍砲彈藥刀械管制條例第十九條第一項規定，宣告被告應於刑之執行完畢或赦免後，
令入勞動場所，強制工作三年，自有不適用法則之違誤。次按證據之取捨，法院固有
自由判斷之權，但對於取捨之理由，應詳為闡述，方足以昭折服。原判決認定被告係
於八十年十月二十八日下午二時許，在台北市○○○路○段一七八號七樓之八其辦公
室內，收受不詳姓名男子轉交吳連期所有之前開手槍及子彈，並非法允為寄藏。其所
憑之證據，係被告之辯解及證人蔡燕姬之供證。但蔡燕姬在原審雖供稱：伊於八十年
十月二十八日下午，在被告辦公室與之對帳時，曾見一不詳姓名男子送來一包物品，
打開後發現係手槍及子彈等語。惟被告在偵查及第一審審理中，均稱係在台北市○○
○路及林森北路交岔路口，接獲不詳姓名男子送來一包物品（指手槍及子彈）；在原
審方改稱在上開辦公室內收受該物品（見偵字第五一七九號卷第三頁及其反面、第一
六頁反面、第一審卷第五頁反面、第二九五頁、原審上重訴字卷第六九頁反面、原審
重上更(四)字卷第二二二頁及其反面）。被告前後所供收受前開手槍及子彈之地點，並
不相符。縱被告又稱在偵查及第一審審理中，因恐累及蔡燕姬，始作不實之供述云云
。惟吳連期係託人交付手槍及子彈與被告，收受該槍彈並允為寄藏者，亦係被告，雖
交付槍彈時蔡燕姬在場，如何能累及蔡燕姬﹖原判決未予查明並詳予說明其理由，自
難以昭折服，亦有可議。檢察官上訴意旨，指摘原判決不當，尚非全無理由，應認仍
有撤銷發回更審之原因。原判決不另諭知無罪部分，基於審判不可分之原則，併予發
回。
據上論結，應依刑事訴訟法第三百九十七條、第四百零一條，判決如主文。
中      華      民      國    八十七    年     十一     月      六      日
                              最高法院刑事第六庭
                                  審判長法官  董  明  霈
                                        法官  丁  錦  清
                                        法官  賴  忠  星
                                        法官  林  茂  雄
                                        法官  王  居  財
      右正本證明與原本無異
                                              書  記  官
中      華      民      國    八十七    年     十一     月     十三     日
